臺灣高等法院刑事判決
108年度交上易字第264號
上  訴  人  
即  被  告  徐聰鐘  


上列上訴人即被告因過失傷害案件，不服臺灣新北地方法院108
年度審交易字第392 號，中華民國108 年5 月27日第一審判決（
起訴案號：臺灣新北地方檢察署108 年度偵字第345 號），提起
上訴，本院判決如下：
    主  文
原判決撤銷。
徐聰鐘犯汽車駕駛人，無駕駛執照駕車，因過失傷害致人受傷罪
，處拘役肆拾日，如易科罰金，以新臺幣壹仟元折算壹日。
    事  實
一、徐聰鐘於民國107 年9 月28日晚間6 時45分許，無照駕駛車
    牌號碼0000-00號自用小客車，沿新北市新莊區新北大道往
    新北市三重區方向行駛，行經新北市新莊區新北大道與昌平
    街口處，欲左轉至新知八路時，本應注意轉彎車應讓直行車
    先行，而依當時為天候雨、夜間有照明、市區柏油路面濕潤
    、無缺陷、無障礙物、視距良好等情，並無不能注意之情事
    ，竟疏未注意即貿然左轉，適陳志瑋騎乘車牌號碼000-0000
    號普通重型機車沿新北市新莊區新北大道3 段往新北大道4 
    段方向直行至此，因閃避不及，兩車遂發生碰撞，致陳志瑋
    人車倒地而受有左手及右踝擦挫傷、左髖挫傷、嘴唇擦挫傷
    、顏面挫傷等傷害。徐聰鐘於有偵查犯罪職權之員警到場處
    理時在場，並當場承認為肇事人，進而接受裁判。
二、案經陳志瑋訴由新北市政府警察局新莊分局（下稱新莊分局
    ）報告臺灣新北地方檢察署（下稱新北地檢署）檢察官偵查
    後起訴。
    理  由
壹、證據能力方面：
一、按被告以外之人於審判外之言詞或書面陳述，除法律另有規
    定者外，不得作為證據。又被告以外之人於審判外之陳述，
    雖不符合刑事訴訟法第159 條之1 至第159 條之4 之規定，
    但經當事人於審判程序同意作為證據，法院審酌該言詞陳述
    或書面陳述作成時之情況，認為適當者，亦得為證據；當事
    人、代理人或辯護人於法院調查證據時，知有刑事訴訟法第
    159 條第1 項不得作為證據之情形，而未於言詞辯論終結前
    聲明異議者，視為有前項之同意，刑事訴訟法第159 條第1
    項及第159 條之5 分別定有明文。本判決所引用被告徐聰鐘
    以外之人於審判外之陳述，雖屬傳聞證據，惟被告於108 年
    10月2 日本院準備程序時不爭執證據能力，且同意援引為本
    案判決基礎（見本院卷第61頁），檢察官、被告迄至言詞辯
    論終結前亦未聲明異議，本院審酌上開證據資料製作時之情
    況，尚無違法不當及證明力明顯過低之瑕疵，與本案待證事
    實間又具有相當關聯性，認為以之作為證據應屬適當，依刑
    事訴訟法第159 條之5 規定，認此部分證據資料有證據能力
    ，先予敘明。
二、至於本判決所引用之非供述證據部分，與本案均有關連性，
    亦無證據證明係實施刑事訴訟程序之公務員以不法方式所取
    得，依刑事訴訟法第158 條之4 之反面解釋，當有證據能力
    ，復於本院審理時，提示並告以要旨，使檢察官及被告充分
    表示意見，自得為證據使用。
貳、實體方面：
一、上揭事實，業據被告於本院準備程序時坦承不諱（見本院卷
    第60頁），核與證人即告訴人陳志瑋之指訴、證人即現場目
    擊者林子翔之證述大致相符（見新北地檢署108 年度偵字第
    345 號卷〈下稱偵字卷〉第15頁至第21頁、第74頁至第77頁）
    ，復有新莊分局道路交通事故調查紀錄表、道路交通事故現
    場圖、道路交通事故調查報告表㈠㈡、道路交通事故肇事人自
    首情形紀錄表、衛生福利部臺北醫院107年9月28日診斷證明
    書、新北市政府警察局舉發違反道路交通管理事件通知單、
    現場及車損照片、公路監理電子閘門查詢紀錄在卷可稽（見
    偵字卷第7頁、第13頁、第23頁至第27頁、第31頁至第33頁
    、第37頁至第53頁、第59頁、臺灣新北地方法院108年度審
    交易字第392號卷〈下稱審交易卷〉第21頁至第23頁），足認
    被告上開任意性自白與事實相符，堪予採信。本案事證明確
    ，被告犯行已堪認定，應予依法論科。
二、論罪科刑部分：
  ㈠按行為後法律有變更者，適用行為時之法律。但行為後之法
    律有利於行為人者，適用最有利於行為人之法律，刑法第2
    條第1 項定有明文。被告行為後，刑法第284 條之規定業經
    修正，並經總統於108 年5 月29日公布，於同年月31日施行
    ，修正前刑法第284 條規定「（第1 項）因過失傷害人者，
    處6 月以下有期徒刑、拘役或500 元以下罰金，致重傷者，
    處1 年以下有期徒刑、拘役或500 元以下罰金。（第2 項）
    從事業務之人，因業務上之過失傷害人者，處1 年以下有期
    徒刑、拘役或1000元以下罰金，致重傷者，處3 年以下有期
    徒刑、拘役或2000元以下罰金」，修正後刑法第284 條則規
    定「因過失傷害人者，處1 年以下有期徒刑、拘役或10萬元
    以下罰金，致重傷者，處3 年以下有期徒刑、拘役或30萬元
    以下罰金」，經比較新舊法結果，修正後刑法第284 條規定
    雖未更動過失傷害罪之構成要件及得科處之法定刑種，然已
    將有期徒刑及之罰金刑上限提高，並刪除業務過失傷害罪之
    處罰，自以修正前刑法第284 條第1 項之規定對被告較為有
    利，依刑法第2 條第1 項前段規定，本件自應適用被告行為
    時即修正前刑法第284 條第1 項規定處罰。
  ㈡按汽車駕駛人，無駕駛執照駕車、酒醉駕車、吸食毒品或迷
    幻藥駕車、行駛人行道或行經行人穿越道不依規定讓行人優
    先通行，因而致人受傷或死亡，依法應負刑事責任者，加重
    其刑至二分之一，道路交通管理處罰條例第86條第1 項定有
    明文。本件被告於行為時無駕駛執照，有公路監理電子閘門
    查詢紀錄附卷可憑（見偵字卷第59頁、審交易卷第21頁），
    是核其所為，係犯道路交通管理處罰條例第86條第1 項、修
    正前刑法第284 條第1 項前段之汽車駕駛人，無駕駛執照駕
    車，因過失傷害致人受傷罪，且應依道路交通管理處罰條例
    第86條第1 項之規定，加重其刑。
  ㈢被告於肇事後，有偵查犯罪職權之員警前往現場處理時在場
    ，並當場承認為肇事人，進而接受裁判，有道路交通事故肇
    事人自首情形紀錄表可佐（見偵字卷第31頁），已符合自首
    要件，爰依刑法第62條前段之規定減輕其刑，並依法先加後
    減之。
  ㈣原審以被告罪證明確，因而適用刑事訴訟法第273 條之1 、
    第299 條第1 項前段、第310 條之2 、第454 條第2 項，道
    路交通管理處罰條例第86條第1 項，刑法第284 條第1 項前
    段、第62條前段、第41條第1 項前段，刑法施行法第1 條之
    1 第1 項、第2 項前段之規定，量處被告拘役40日，如易科
    罰金，以新臺幣1000元折算1 日，固非無見。惟被告於行為
    後，刑法第284 條之規定既已修正施行，業於前述，本件自
    應於比較新舊法後，依刑法第2 條第1 項前段規定，適用修
    正前刑法第284 條第1 項之過失傷害罪論處，原審未及審酌
    上情，即有未恰。被告以其有和解意願，是對方提的金額無
    法負擔，請求從輕量刑為由提起上訴，雖無理由，然原判決
    既有前開可議之處，即屬無可維持，應由本院予以撤銷改判
    。
  ㈤爰審酌被告於行為時為年約60歲之成年人，無駕駛執照卻駕
    駛車輛，且疏未注意道路交通安全規則，就告訴人因與其發
    生碰撞而受有傷害一事，自存有過失，其犯後雖終能坦承就
    事故之發生存有過失，且於事故發生後即當場向員警承認為
    肇事者，並表達和解意願，惟迄未能與告訴人達成和解，彌
    補告訴人之損失，併參告訴人對於本案表示無其他意見補充
    （見本院卷第63頁）、被告於106 年、107 年查無所得資料
    ，名下有田賦之財產（見本院卷第97頁至第103 頁）等一切
    情狀，量處如主文所示之刑，及諭知易科罰金之折算標準，
    以示懲儆。
三、被告經本院合法傳喚，無正當之理由不到庭，爰不待其陳述
    ，為一造辯論判決。
據上論斷，應依刑事訴訟法第369 條第1 項前段、第364 條、第
299 條第1 項前段、第371 條，修正前刑法第284 條第1 項前段
，刑法第2 條第1 項前段、第62條前段、第41條第1 項前段，刑
法施行法第1 條之1 第1 項、第2 項前段，判決如主文。
本案經檢察官李芷琪提起公訴，檢察官李進榮到庭執行職務。
中    華    民    國    109   年    1     月    8     日
                  刑事第四庭  審判長法  官  陳筱珮
                                    法  官  邱滋杉
                                    法  官  羅郁婷
以上正本證明與原本無異。
不得上訴。
                                    書記官  蔡易霖
中    華    民    國    109   年    1     月    8     日
附錄：本案論罪科刑法條全文                  
修正前中華民國刑法第284條
（過失傷害罪）
因過失傷害人者，處6 月以下有期徒刑、拘役或5 百元以下罰金
，致重傷者，處1 年以下有期徒刑、拘役或5 百元以下罰金。從
事業務之人，因業務上之過失傷害人者，處1 年以下有期徒刑、
拘役或1 千元以下罰金，致重傷者，處3 年以下有期徒刑、拘役
或2 千元以下罰金。